【裁判字號】    88,交訴,86
【裁判日期】    891124
【裁判案由】    過失致死
【裁判全文】
臺灣板橋地方法院刑事判決                          八十八年度交訴字第八六號
    公  訴  人  臺灣板橋地方法院檢察署檢察官
    被      告  甲○○
右列被告因過失致人於死案件，經檢察官提起公訴〔八十八年度偵字第四一七四號、
八十八年度偵字第九三九０號〕，本院判決如左：
    主  文
甲○○因過失致人於死，處有期徒刑拾月。
    事  實
一、甲○○明知汽車駕駛人飲用酒類或其他類似物後其吐氣所含酒精濃度超過每公升
    零點貳伍毫克以上者，不得駕車，暨汽車行駛時，駕駛人應注意車前狀況，並隨
    時採取必要之安全措施，按諸當時情狀，復無不能注意之情事，於民國〔下同〕
    八十八年一月二十五日凌晨一時許，飲酒至吐氣所含酒精濃度達每公升零點陸玖
    毫克以上，仍駕駛牌照號碼Ｇ三─六四０六號自用小客車，沿臺北縣三峽鎮○○
    路由同鎮往土城市方向前行，途經同縣三峽鎮○○路○段八０巷口，復疏未注意
    車前狀況，並隨時採取必要之安全措施，而撞及在『設有劃分島禁止行人穿越路
    段』穿越道路之謝先福，致謝先福頭部外傷、臚內出血，經送醫急救仍不治身亡
    。
二、案經臺北縣警察局三峽分局報請臺灣板橋地方法院檢察署檢察官相驗，暨謝先福
    之妻乙○○訴請同署檢察官偵查起訴。
    理  由
一、右揭事實，業據告訴人乙○○指訴歷歷，核與被告自白：「〔起訴書之犯罪事實
    〕沒有〔意見〕，確有此事。」、「是〔在右開時間開車撞到謝先福〕謝先福也
    是因此而死。」、「我當時是有喝酒。」〔參見本院八十九年十一月二十日審筆
    錄〕，互核相符，並有道路交通事故調查報告表〔附相驗卷第一二頁頁〕、現場
    照片肆紙〔附相驗卷第十頁至第十一頁〕、酒精濃度測試報告〔附相驗卷第九頁
    〕等足資佐證。被害人謝先福係因本件車禍致死亡，業經臺灣板橋地方法院檢察
    署檢察官督同法醫師相驗明確，有相驗屍體證明書、驗斷書、及勘驗筆錄〔附相
    驗卷第十四頁、第十八頁至第二五頁〕暨臺灣省臺北縣區車輛行車事故鑑定委員
    會北鑑字第八九００五號鑑定意見書〔附本院卷第壹宗〕足佐。且查：
    〔一〕按汽車駕駛人飲用酒類或其他類似物後其吐氣所含酒精濃度超過每公升零
          點貳伍毫克以上者，不得駕車，暨汽車行駛時，駕駛人應注意車前狀況，
          並隨時採取必要之安全措施，道路交通安全規則第九十條第三項、第一百
          十四條第二款定有明文，被告於右開時地飲酒至吐氣所含酒精濃度達每公
          升零點陸玖毫克以上，復疏未注意車前狀況，並隨時採取必要之安全措施
          ，按諸當時情形，復無不能注意之情事，致撞及謝先福，自有過失，謝先
          福因之頭部外傷、臚內出血，經送醫急救仍不治身亡，與被告之右開過失
          ，自有相當因果關係，臺灣省臺北縣區車輛行車事故鑑定委員會北鑑字第
          八九００五號鑑定意見書〔附本院卷第壹宗〕亦明認被告有「疏於車前狀
          況」之過失，有該鑑定意見書足參。被害人謝先福在『設有劃分島禁止行
          人穿越路段』穿越道路，與有過失〔參見上開鑑定意見書〕，惟無礙於被
          告右開過失事實之認定。
    〔二〕按「進入體內之酒精大部份〔百分之九十五〕在肝因酵素系作用經Acetal
          dehyde變為醋酸，至全身各部後分解變為碳酸及水，剩餘百分之五由呼氣
          、尿、汗等排出，結果血中酒精漸次減量，其程度即減少率為每小時0.01
          2～0.019%〔平均0.015%〕」〔參見葉昭渠博士著「最新法醫學」七十六
          年七月二版第五六三頁〕。查被告到案後，於八十九年一月二十五日凌晨
          二時三十三分，經警測試其吐氣之酒精濃度為0.69MG/L，有測試報告一紙
          足佐〔附相驗卷第九頁〕，測試時距案發時約壹小時參拾分，據此推見案
          發時其呼氣所含酒精濃度為「0.706」MG/L，以吐氣酒精濃度0.25MG/L ，
          其「血中」酒精濃度為0.05%〔參見葉昭渠博士著最新法醫學七十六年七
          月二版第五六五頁〕計之，被告於行為時，「血中」酒精濃度為「0.14
          12%」。按「血中〔酒精〕濃度0.1%─0.15%，係所謂『酩酊初期』，即變
          為刺激性，失卻抑制變為愉快、生動、多嘴、決斷速，因此可發生錯誤，
          .. 」〔參見同前揭書第五六四頁〕，惟與『酒醉』呈現之「高度酩酊、
          茫然自失，無元氣，運動失調強，步行困難，言語全不明聊、諸反射低下
          至近消失、思考不能」，尚屬有間，凡此，與道路交通管理處罰條例第八
          十六條所定「『酒醉』駕車」之構成要件，尚非相當。
    〔三〕「按道路交通管理處罰條例第八十六條第二項係規定：『汽車駕駛人在快
          車道依規定駕車行駛，因行人或慢車不依規定擅自進入快車道，而致人受
          傷或死亡，依法應負刑事責任者，減輕其刑。」故汽車駕駛人依本條規定
          應減輕其刑者，以汽車駕駛人在快車道依規定駕車行駛為前提。」〔最高
          法院七十四年度台上字第七二四０號判決意旨參照〕。查案發現場設有快
          、慢車道各壹線，被告所駕車輛之煞車痕起自「外側車道」，此有道路交
          通事故調查報告表足佐〔附相驗卷第十二頁〕，據此推見被告原行駛於「
          『慢』車道」，被害人謝先福雖在『設有劃分島禁止行人穿越路段』穿越
          道路，仍非得據之減輕被告刑責。
    〔四〕本件事證明確，被告之右開過失事實，堪予認定。
二、核被告所為，係犯刑法第二百七十六條第一項之過失致人於死罪。爰審酌被告之
    過失情節、所致之危害及犯罪後給付部份賠償金額與被害人家屬〔參見本院八十
    九年十月二十六日訊問筆錄〕等一切情狀，量處如主文所示之刑。
據上論斷，應依刑事訴訟法第二百九十九條第一項前段，刑法第二百七十六條第一項
，罰金罰鍰提高標準條例第一條前段，判決如主文。
本案經檢察官程秀蘭到庭執行職務。
中      華      民      國      八十九      年    十一    月   二十四   日
                                      臺灣板橋地方法院交通法庭
                                          法  官  陳  福  來
右正本證明與原本無異。
如不服本判決應於送達後十日內向本院提出上訴狀。
                                          書記官  陳  春  銘
中      華      民      國      八十九      年    十二    月     六     日
附錄本案論罪科刑法條全文：
刑法第二百七十六條：
因過失致人於死者，處二年以下有期徒刑、拘役或二千元以下罰金。
從事業務之人，因業務上之過失犯前項之罪者，處五年以下有期徒刑或拘役，得併科
三千元以下罰金。


司法院資訊處製作；財團法人民間司法改革基金會備份。
